【裁判字號】    99,司財管,109
【裁判日期】    990813
【裁判案由】    選任遺產管理人
【裁判全文】
臺灣臺南地方法院民事裁定           99年度司財管字第109號
聲  請  人  中租迪和股份有限公司
法定代理人  甲○○
上列聲請人聲請選任被繼承人乙○○之遺產管理人事件，本院裁
定如下：
    主      文
選任財政部國有財產局臺灣南區辦事處臺南分處為被繼承人乙○
○之遺產管理人。
程序費用新臺幣壹仟元由被繼承人乙○○之遺產負擔。
    理      由
一、按繼承開始時，繼承人之有無不明者，由親屬會議於一個月
    內選定遺產管理人，並將繼承開始及選定遺產管理人之事由
    ，向法院報明；無親屬會議或親屬會議未於前條所定期限內
    選定遺產管理人者，利害關係人或檢察官，得聲請法院選任
    遺產管理人，並由法院依前項規定為公示催告；公示催告期
    限屆滿，無繼承人承認繼承時，其遺產於清償債權，並交付
    遺贈物後，如有剩餘，歸屬國庫；非公用國有財產以財政部
    國有財產局為管理機關， 民法第1177條、第1178條第2項、
    第1185條、國有財產法第12條分別定有明文。
二、聲請意旨略以：被繼承人乙○○（民國○○年○○月○○日生，身
    分證統一編號：Ｚ000000000號，98年12月5日死亡，生前最
    後住所：臺南縣東山鄉南溪村4鄰二重溪40之5號）生前積欠
    被繼承人債務，尚未清償完畢，現由本院民事執行處98年度
    司執字第85629號案強制執行中，因被繼承人乙○○之法定
    繼承人均已拋棄繼承權，亦未依民法第1177條、第1178條於
    法定期限內，召開親屬會議並選任遺產管理人，以致聲請人
    之債權無法行使，為保障聲請人即債權人之權益，聲請人爰
    依法聲請鈞院選任被繼承人乙○○之遺產管理人等語。
三、聲請人主張之上開事實，業據提出本院99年6月29日南院龍9
    8司執慎字第85629號函影本、本院90年5月3日88南院鵬執源
    字第2239號債權憑證影本、被繼承人乙○○除戶謄本各1件
    為證，聲請人主張堪信為真實；復查被繼承人乙○○之繼承
    人均已拋棄繼承權，業據本院調閱99年度司繼字第421、544
    號拋棄繼承卷宗核閱無誤，又未準用民法第1177條規定選定
    遺產管理人，而聲請人為被繼承人之債權人，故聲請人以利
    害關係人聲請選任被繼承人之遺產管理人，核與上開規定並
    無不合，應予准許。
四、查本件被繼承人乙○○之繼承人均已拋棄繼承權，足見渠等
    對被繼承人遺產之處置已漠不關心，經本院函詢其繼承人己
    ○○、庚○○、辛○○、丁○○、丙○○、戊○○，請其等
    於文到5日內以書面陳明是否願意擔任被繼承人乙○○之遺
    產管理人，逾期未陳報視為無意願擔任，上開繼承人均逾期
    未陳明其意願，視為無意願擔任，有送達證書附卷可憑。查
    被繼承人乙○○之遺產，倘無人承認繼承時，將於清償債權
    ，交付遺贈物後，歸屬國庫，即無人繼承之遺產若有賸餘，
    終歸國家所取得，則職司國有財產管理之有關機關自係最為
    適合擔任遺產管理之人，況上開機關就遺產管理之有關法律
    程序亦相當熟悉；故為使遺產之處置順利進行，並考量遺產
    管理之專業性與公平性，認選任財政部國有財產局臺灣南區
    辦事處臺南分處為被繼承人乙○○之遺產管理人為適當。
五、依非訟事件法第157條、第24條第1項，裁定如主文。
中    華    民    國    99    年    8     月    13    日
                  家事法庭    司法事務官
以上正本證明與原本無異。
如不服本裁定，應於裁定送達後10日內向本院提出抗告狀，並繳
納抗告費新台幣1,000元。
中    華    民    國    99    年    8     月    17    日
                                   書記官  葉芳如

司法院資訊處製作；財團法人民間司法改革基金會備份。
